【裁判字號】    92,訴,1402
【裁判日期】    920703
【裁判案由】    偽證
【裁判全文】
臺灣高雄地方法院刑事判決                        九十二年度訴字第一四二號
    公  訴  人  臺灣高雄地方法院檢察署檢察官
    被      告  丙○○
右列被告因偽證案件，經檢察官提起公訴（九十一年度偵字第二一四０四號），本院
判決如左：
    主  文
丙○○無罪。
    理  由
一、公訴意旨略以：緣有郭秀梅為參選高雄縣鳳山市新泰里第九屆里長選舉，於民國
    九十一年二月二十二日在鳳山市新泰里新泰兒童公園內，舉行防火逃生救災演習
    ，並於同日上午十一時三十分許演習結束後，以發放每位里民每人壹只水晶鍋（
    產品型號為SY-0412，國際條碼0000000000000號）作為賄選之用（郭秀梅違反公
    職人員選舉罷免法部分，業經台灣高雄地方法院檢察署起訴在案）。新泰里民丙
    ○○明知並未委託甲○○○（受里民委託代領水晶鍋未返還委託人，所犯侵占案
    件業已提起公訴）於演習結束後代領水晶鍋，竟於台灣高雄地方法院署檢察官偵
    查甲○○○侵占案件時，供前具結作證，謊稱於前揭演習時地委託甲○○○代領
    水晶鍋壹只，而就案情有重要關係之事項虛偽陳述，足生影響檢察機關偵查犯罪
    之正確性，因認被告涉犯刑法第一百六十八條偽證罪嫌等語。
二、按犯罪事實應依證據認定之，無證據不得推定其犯罪事實，刑事訴訟法第一百五
    十四條定有明文。次按事實之認定應憑證據，如未能發現相當證據，或證據不足
    以證明，自不能以推測或擬制之方法，為裁判基礎；而告訴人之指訴，本以使被
    告受刑事訴追或處罰為目的，故其陳述是否與事實相符，自應調查其他證據，以
    資審認，苟其所為攻擊之詞，尚有瑕疵，則在此瑕疵未予究明以前，即不能遽採
    為斷罪之基礎；又認定犯罪事實，所憑之證據，雖不以直接證據為限，間接證據
    亦包括在內，然無論直接或間接證據，其為訴訟上之證明，須於通常一般之人均
    不致於有所懷疑，而得確信其為真實之程度者，始得據之為有罪之認定，倘其證
    明尚未達到此一程度，而有合理性懷疑之存在時，即無從為有罪之認定。最高法
    院四十年臺上字第八六號、六十九年臺上字第一五三一號、七十六年臺上字第四
    九八六號判例可資參照。刑法第一百六十八條規定證人依法作證時，必須對於案
    情有重要關係之事項，為虛偽之陳述，始負偽證罪之責，所謂於案情有重要關係
    之事項，係指該事實之有無，足以影響於裁判之結果者而言，蓋證人就此種事項
    ，為虛偽之陳述，則有陷裁判於錯誤之危險，故以之為偽證罪，而科以刑罰，苟
    其事項之有無，與裁判之結果無關，因其陳述之虛偽，而即對之科刑未免失之過
    酷，是以上開法條加此特別構成要件，以限定虛偽陳述之範圍。
三、公訴人認被告涉有上開犯行，無非係以被告分別於九十一年度偵字第第一五二四
    三號先後證述參加消防演習活動時間不一，並與被告所任職之三芳化學工業股份
    有限公司（下稱三芳公司）函覆之上班情形有異，以此為主要論據。訊據被告堅
    決否認有偽證之犯行，辯稱確實有委託甲○○○代領水晶鍋，並無虛偽之陳述等
    語。經查：
    （一）按刑法上之侵占罪，係侵占自己持有他人之物為要件，而被侵占物先有法
          律或契約上之原因在其持有中為限否則不能成立侵占罪，最高法院七十一
          年台上字第二三０四號、六十七年台上字第二六六二號判例意旨可資參照
          。是以，台灣高雄地方法院檢察署檢察官於九十一年度偵字第一五二四三
          號甲○○○涉嫌侵占高雄縣鳳山市新泰里所發放之水晶鍋一案傳喚被告蔡
          家宏到庭作證，與案情有關係足以影響裁判之結果乃係被告是否有無委託
          甲○○○代領高雄縣鳳山市新泰里舉辦消防演習後所發放之水晶鍋一只，
          合先敘明。
    （二）被告雖在九十一年度偵字第一五二四三號甲○○○涉嫌侵占案件於九十一
          年九月十一日到庭證述「當日七點去（即參加消防演習），七點半就離開
          去上班」等語（參見上開偵查卷第十九頁反面），與九十一年度偵字第二
          一四０四號即本案被告涉嫌偽證案中於九十一年十一月五日供述「當天我
          六點多去公司上班，有刷卡，十點多我跟公司警衛說一聲，就去參加本里
          的活動，十一點多再回來公司吃午餐」等語（參見偵查卷第十七頁）及同
          案中九十二年一月七日到庭供述「九十一年二月二十二日上午十點去的，
          十幾分鐘後回家睡覺」等語（參見偵查卷第三十二頁），參加高雄縣鳳山
          市新泰里消防演習活動之時間前後供述不一，並且依照被告所就職之三芳
          公司函覆被告於九十一年二月二十一日係晚上六點四十九至公司上班，亦
          顯與被告上開證述不合，有三芳公司九十一年十二月十一日（九一）三芳
          總（人）字第一八七號函一紙在卷足憑，但被告於上開偵訊中無論證述抑
          或供述均陳明確有委託甲○○○代領系爭水晶鍋一只，則屬一致，且經林
          高美珍迭於上開偵訊及本院審理時證實確有其事，復有證人乙○○、郭淑
          惠於本院審理時證述確有委託甲○○○代領水晶鍋之情事，而證人乙○○
          更證述印象中不是在演習場合中委託甲○○○代領等語（參見本院九十二
          年六月二十三日審判筆錄），另證人丁○○亦於九十一年度偵字第一五二
          四三號甲○○○涉嫌侵占案件中證述係在家中用對講機委託甲○○○代領
          水晶鍋乙節（參見上開偵查卷第十九頁反面），是以，甲○○○確實有接
          受居民委託代領高雄縣鳳山市新泰里消防演習後發放之水晶鍋，且亦不限
          定是在消防演習場合中方可委託甲○○○代領水晶鍋，上開證人證述之情
          節亦為公訴人所採信，故將甲○○○以接受居民委託代領水晶鍋而持有上
          開水晶鍋，易持有為所有，涉嫌侵占而起訴，此有台灣高雄地方法院九十
          一年度字第一五二四三號起訴書一份在卷足憑。
    （三）依上開所述，公訴人雖以被告證述參加高雄縣鳳山市新泰里之消防演習活
          動時間與事實不合，然此部分之證述與甲○○○涉嫌侵占之犯罪構成要件
          成立與否，顯非足以影響裁判之結果，被告於九十一年度偵字第一五二四
          三號甲○○○涉嫌侵占案件及本案始終供述有委託甲○○○代領水晶鍋，
          而甲○○○接受委託地點亦不限定在消防演習場合，已如前述，故被告亦
          可能係在消防演習場所以外之地點委託甲○○○代領水晶鍋，因此被告是
          否確有出席高雄縣鳳山市新泰里之消防演習，並非甲○○○是否構成侵占
          罪之重要事項，公訴人並無法舉證被告證述有委託甲○○○代領水晶鍋一
          事係屬虛偽，依上開判例及偽證罪之立法意旨，尚難遽以偽證罪相繩。至
          於公訴人另將被告於九十一年十一月五日於本案偵查之供述亦認涉有偽證
          罪嫌，然被告於偵查中傳喚到庭供述時之身分為被告，此有臺灣高雄地方
          法院檢察署點名單一紙附卷可稽（參見偵查卷第十六頁），自與刑法第一
          百六十八條偽證罪之犯罪主體限於證人、鑑定人、通譯有違，顯不該當偽
          證罪之構成要件。此外，復查無其他積極證據足資證明被告有何公訴人所
          指偽證之犯行，茲不能證明其犯罪，應為無罪之諭知。
四、據上論斷，應依刑事訴訟法第三百零一條第一項，判決如主文。
本案經檢察官陳碧霞到庭執行職務。
中      華      民      國      九十二    年      七      月     三     日
                                  臺灣高雄地方法院刑事庭
                                      法  官  廖建瑜
右正本證明與原本無異。
如不服本判決，應於判決送達後十日內，向本院提出上訴狀。
                                      書記官  王翌翔
中      華      民      國      九十二    年      七      月     三     日


司法院資訊處製作；財團法人民間司法改革基金會備份。
